臺灣高等法院刑事判決　　　　　　　　　　　　　　九十年度上訴字第三四八九號
　　上　訴　人　臺灣臺北地方法院檢察署檢察官
　　被　　　告　乙○○
　　義務辯護人　本院甲○辯護人
右上訴人因被告毒品危害防制條例案件，不服臺灣臺北地方法院八十九年度重訴字第
三六號，中華民國九十年九月五日第一審判決 (起訴案號：臺灣臺北地方法院檢察署
八十九年度偵字第一六六五號)提起上訴，本院判決如左：
    主  文
上訴駁回。
    理  由
一、本案經本院審理結果，認第一審判決對被告乙○○為無罪之諭知，核無不當，應
    予維持，並引用第一審判決書記載之理由。（如附件）
二、檢察官上訴意旨略以：(一)被告於警局訊問，經製作筆錄後親閱筆錄內容而為簽名
    ，即承認筆錄為真實。嗣在檢察官偵訊時稱：警察說如果我不配合，就叫人咬死
    我云云，徵之「咬死」一語亦與刑求係屬二事，是僅被告自己主觀上懷疑會遭刑
    求，然實際上並非遭刑求而為供述。況被告自案發後羈押於臺北看守所期間，身
    體檢查亦無外傷，自堪認定警訊筆錄上被告之供述即具任意性及真實性。(二)被告
    於警訊時供稱：「搜索期間又有如萍前來找我商量購買毒品之事」、「她所購得
    之安非他命則是我仲介綽號『貫一』之不詳姓名友人：：販賣予她，各二次，由
    我經手交錢及安非他命，我亦未收取佣金，由他們二人於事成後送我安非他命答
    謝我。」各等語，核與證人丙○○於警訊時供稱：「我安非他命是向被查獲之周
    明順（即被告乙○○）所購得，是從八十九年五月初開始向他購買，其購買四次
    ，後一次於七月初：：。」等情相符，可見被告有販賣行為。(四)案發日被告與丙
    ○○見面之原因？被告於警訊中供稱「丙○○前來找我商量購買毒品之事」，於
    檢察官偵訊中供稱「她那天是去向我收取一萬之會錢」，於原審中供稱「我跟張
    說找不到車，請她過來幫我找車，她身上有病，順便向我借五千元看病」，前後
    已不一致。而證人即警員康日存於原審證稱：「在樓上搜索時，我們問他怎麼來
    的，被告說他是開車過來的」、「有一支鑰匙，我同事說應該是汽車鑰匙。印象
    中是在被告身上搜到。（見原審(二)卷第一一三頁）」等語，足見被告辯稱渠前往
    找車係不實。則依丙○○於警訊中亦供稱其正好要去向被告購買海洛因及安非他
    命而詢問價錢云云，可見扣案之毒品為被告意圖販賣而持有，伺機出售中。（四
    ）被告與邱玫萍是否認識？被告於警訊中供稱「邱玫萍承租，八月二十六日即由
    我住」，於檢察官偵訊時分別供稱「是我女朋友邱如萍租用，我沒住那裡，八月
    二十六我去過一次」、「我看過她一次，不熟」，於原審中則供稱「我不認識她
    」，尤為歧異。又扣案毒品，被告於警訊中供稱「呂理財『交給我持有』」。其
    上被告所稱受託去牽車，張女對之借款或收會款，均屬掩飾其犯行之謊言，原審
    不察，為無罪之諭知，自有不當云云。然查：
  (一)按刑事訴訟法第一百條之一第一項規定：訊問被告，應全程連續錄音；必要時應
    全程連續錄影。考其立法目的，在於建立訊問筆錄之公信力，並擔保訊問程序之
    合法正當；亦即在於擔保被告對於訊問之陳述，係出於自由意思及筆錄所載內容
    與其陳述相符。又同法第一百零一條之一第二項規定，筆錄內所載之被告陳述與
    錄音或錄影之內容不符者，除有急迫情況且經記明筆錄者，其不符之部分，不得
    作為證據。據此，如無急迫情形而於訊問過程中未為錄音時，關於訊問過程是否
    合法，即應由實施訊問之檢警機關負證明之責，且不能反以被訊問人已親自簽名
    於筆錄而逕為認定其內容為真實。訊據上訴人即被告乙○○於本院審理時陳明「
    警訊時警察有刑求我」（見本院九十一年四月十六日訊問筆錄），證人丙○○亦
    證稱：「我上次出庭有說是警察要我那樣說的」、「我真的沒有向乙○○買。是
    警察要我講這樣，否則要歸罪於我」，「我看到被告被警察打後的樣子，走路都
    很困難」（見本院九十一年四月三日訊問筆錄）被告既否認其於警訊之供詞出於
    任意性及真實性，自有調取原始錄音或錄影資料以為考究之必要。茲承辦警員謝
    明清於原審供明本件被告於派出所訊問時並未錄音錄影云云（見一審(二)卷第五八
    頁），則依上說明，本件警訊筆錄之真實性，已無從予以判認。原審判決認無證
    據能力則非無据。況檢察官上訴意旨對被告陳明警察說如果我不配合的話，就叫
    人咬死我云云，並不爭執，倘出自承辦警察對被告言以「要咬死你」，自易引人
    驚悸。於供詞之任意性，非無影嚮。
  (二)又查被告所辯渠於八十九年五月間因另案受羈押中，不可能外出販賣毒品予丙○
    ○云云，經查被告因毒品防制條例案件於八十九年四月二十六日遭羈押於臺北看
    守所，迄同年五月三十日始為停止，有本院法務部在監在押資料表一紙附本審卷
    可稽，是被告上述辯解，自非虛妄。則本件證人丙○○自始指稱渠自八十九年五
    月初開始向被告購買安非他命藥物云云，則難予採信，其證言即屬有重大瑕疵，
    不得為被告不利之認定甚明。
  (三)再按認定不利於被告之事實，須依積極證據，苟積極證據不足以為不利於被告犯
    行之認定時，即應為被告有利之認定，更不必有何有利之證據，又被告之抗辯或
    反證縱屬虛偽或不能成立，非有積極證據資為證明其犯行，仍不得為有罪之認定
    （最高法院三十年上字第八一六、四八二、一八三一號判例可參），上訴意旨上
    列證人丙○○一則稱係欲向被告借錢而前往會面，一則稱向被告詢問毒品價錢各
    語，均非適合於證明被告販賣毒品之積極證據，被告上列所供張女係來討會款借
    錢，有無與丙○○認識，是否係受友人之託前往牽車，毒品係何人交來等之詞，
    縱屬虛偽不實，倘查無其他積極證據証明其販賣毒品，依前說明，要仍不能引為
    被告犯行之論據。
  綜上所述，檢察官提起上訴，指摘原審不當，難認有理由，應予駁回。
據上論結，應依刑事訴訟法第三百七十三條、第三百六十八條，判決如主文。本案經
本案經檢察官陳維練到庭執行職務。
中    華    民    國      九十一      年      四      月      三十      日
                                臺灣高等法院刑事第一庭
                                    審判長法  官  李  相  助
                                          法  官  魏  新  國
                                          法  官  黃  聰  明
右正本證明與原本無異。
檢察官如不服本判決，應於判決收受送達後十日內向本院提出上訴書狀，其未敘述上
訴之理由者並得於提起上訴後十日內向本院補提理由書（均須按他造當事人之人數附
繕本）。
                                          書記官  耿  鳳  君
中    華    民    國      九十一      年      五      月        一      日
